最　高　行　政　法　院　判　決
　　　　　　　　　　　　　94年度判字第00277號
上　訴　人　乙○○
　　　　　　己○○
　　　　　　戊○○
　　　　　　丁○○
　　　　　　丙○○
共　　　同
訴訟代理人　簡長順律師
被 上訴 人　桃園縣政府
代　表　人　甲○○
上列當事人間因所有權登記事件，上訴人對於中華民國92年8月
19日臺北高等行政法院91年度訴字第3035號判決，提起上訴，本
院判決如下：
　　主  文
上訴駁回。
上訴審訴訟費用由上訴人負擔。
　　理  由
一、本件上訴人在原審起訴主張：上訴人共有之桃園縣桃園市○
    ○段27地號土地（重測前為桃園縣桃園市○○○段1799地號
    ，下稱系爭土地），經被上訴人於78年間公告徵收。惟被上
    訴人未於公告期滿15日內發放補償費，亦未予提存，徵收核
    准案已失其效力。被上訴人嗣後於土地徵收條例公布施行後
    ，將補償費繳存專戶，以90年11月27日府地用字第240042號
    函囑託地政機關將系爭土地強制移轉所有權登記為桃園縣桃
    園市所有，自屬不合。訴願決定予以維持，亦屬違誤等語，
    求為撤銷原處分及訴願決定之判決。
二、被上訴人則以：系爭土地經被上訴人公告徵收後，上訴人既
    未不服，原徵收處分即已確定。被上訴人依土地徵收條例第
    26條第3項規定，將系爭土地補償費繳存保管專戶，自應依
    囑託登記機關將其所有權移轉登記為需地機關桃園縣桃園市
    所有。至於補償費提存縱有逾期，僅屬行政責任問題，對其
    土地徵收核准案之效力，並無影響等語，作為抗辯。
三、原審以：
  （一）行為時土地法第233條規定徵收土地應補償之地價及其
        他補償費，應於公告期滿後15日內發給之。以需用土地
        人於公告期滿15日內將應補償地價及其他補償費額繳交
        直轄市或縣（市）主管機關，主管機關通知領款人領款
        ，使領款人處於隨時可領款之狀態即為符合。有無提存
        不影響徵收效力。
  （二）本件上訴人共有之系爭土地，經臺灣省政府78年3月30
        日府地4字第357505號函核准徵收作為桃園市都市計畫
        公20公園工程用地，被上訴人以78年5月4日府地籍字第
        66025號公告徵收並以78年6月7日府地籍字第79453號函
        通知上訴人領取補償費，惟上訴人及同案被徵收土地所
        有權人因期待依循都市計畫專案通盤檢討將部分公園用
        地變更為非公共設施保留地，乃陳情暫緩辦理徵收及提
        存。嗣被上訴人將上訴人應領之補償費存入設於臺灣土
        地銀行桃園分行之「桃園縣政府土地徵收未受領補償費
        保管專戶」，並以90年11月27日府地用字第240042號函
        檢附公有土地囑託登記清冊，通知桃園地政事務所辦理
        系爭土地所有權移轉登記為桃園縣桃園市所有。
  （三）本件需用土地人（桃園市公所）已於徵收公告期滿15日
        內將應補償費撥交被上訴人，由被上訴人通知土地權利
        人領取，土地權利人已處於隨時得請求領取之地位，依
        照前揭說明，已符土地法第233條規定。系爭土地之徵
        收補償費於90年3月6日始存入上開保管專戶，並不影響
        系爭土地徵收之效力。至司法院釋字第425號解釋，係
        強調徵收補償費之發給應遵循土地法第233條規定，本
        件發放補償費符合土地法第233條規定，已如上述，並
        無違反該解釋情形。被上訴人就系爭土地囑託登記為桃
        園市所有，管理者為桃園市公所並無違法。訴願決定予
        以維持，亦無不合等情。因而判決駁回上訴人之訴。
四、本院經核原判決結論尚無違誤，判斷如下：
  （一）查系爭土地於土地徵收條例施行前公告徵收，其未辦竣
        結案者，除土地徵收條例有特別規定外，應依公告徵收
        時所依據之規定，繼續辦理結案（土地徵收條例第60條
        ）。
  （二）按土地徵收之性質與買賣有別，非屬繼受取得而係原始
        取得（參考本院24年判字第18號判例）。被徵收土地之
        所有權人，對於其土地之權利義務，於應受之補償發給
        完竣時終止（行為時土地法第235條前段）。徵收之執
        行機關囑託登記機關將被徵收土地之所有權登記在需用
        土地人名下，其囑託為執行徵收處分之事實上行為，並
        非行政處分。如對之提起撤銷訴訟，並不合乎提起撤銷
        訴訟之要件，其起訴即非合法。
  （三）查系爭土地經臺灣省政府於78年3月間核准徵收，由被
        上訴人於78年5月間公告徵收並通知上訴人領取補償費
        。上訴人未往領取，經被上訴人於土地徵收條例施行後
        ，將上訴人應領之補償費存入土地徵收補償費保管專戶
        （依土地徵收條例第26條第5項之特別規定），並以90
        年11月27日府地用字第240042號函檢附公有土地囑託登
        記清冊，囑託桃園地政事務所辦理系爭土地所有權登記
        為需用土地人桃園縣桃園市名下等情，為原判決確定之
        事實。
  （四）準據上述事實，被上訴人為系爭土地徵收處分之執行機
        關，於補償費發給完竣後，囑託登記機關將被徵收土地
        之所有權登記在需用土地人名下，參照前述說明，其囑
        託並非行政處分。乃上訴人循序對之提起撤銷訴訟，自
        不合法。原審未以裁定從程序上駁回，而為實體上判決
        駁回，尚有未洽。惟其結論諭知駁回上訴人之訴，並無
        不合，理由論述上訴人之訴為無理由各節，既不可採，
        應予糾正後，仍予維持其結論。上訴意旨執詞主張原徵
        收處分無效，指摘原判決實體上無理由之論斷違法，求
        予廢棄原判決，不應准許，應予駁回。
據上論結，本件上訴為無理由，依行政訴訟法第255條第1項、第
98條第3項前段、第104條、民事訴訟法第85條第1項前段，判決
如主文。
中    華    民    國    94    年    2     月   24     日
                  第一庭審判長法  官　黃　綠　星
                              法  官  陳  秀  美
                              法  官　蔡　進　田
                              法  官　黃　璽　君
                              法  官　廖　宏　明
以  上  正  本  證  明  與  原  本  無  異
中    華    民    國    94    年    3    月    1      日
　　　　　　　　　　　　　　　書記官　邱　彰　德
